【裁判字號】    97,訴,347
【裁判日期】    971007
【裁判案由】    強盜
【裁判全文】
臺灣桃園地方法院刑事判決               97年度訴字第347號
公  訴  人  臺灣桃園地方法院檢察署檢察官
被      告  甲○○
指定辯護人  本院公設辯護人  乙○○
上列被告因強盜案件，經檢察官提起公訴（97年度偵字第318號
），本院判決如下：
    主  文
甲○○攜帶兇器竊盜，累犯，處有期徒刑壹年拾月，扣案之玩具
手槍及鑰匙各壹支，均沒收。又以加害生命、身體、自由之事，
恐嚇他人致生危害於安全，累犯，處有期徒刑捌月，扣案同前之
玩具手槍壹支，沒收之。應執行有期徒刑貳年肆月，扣案玩具手
槍及鑰匙各壹支，均沒收。
    事  實
一、甲○○前因犯竊盜案件，經本院以88年度易字第172號判決
    ，判處有期徒刑7月確定；再因犯竊盜、贓物等案件，經本
    院以88年度易字第1891號判決，各判處有期徒刑8月、8月，
    並定應執行有期徒刑1年3月確定。上開宣示之刑並經臺灣高
    等法院以89年度聲字第1180號裁定，定應執行刑有期徒刑1
    年10月確定。嗣另因施用毒品違反毒品危害防制條例案件，
    經本院以89年度訴字第652號判決，分別判處有期徒刑10月
    、6月，應執行有期徒刑1年4月確定。復同因犯竊盜案件，
    經本院以89年度易字第1009號判決，判處有期徒刑1年確定
    。前開各案接續執行且於執行經合併已執行期間而於民國92
    年12月9 日縮刑假釋出監，迄93年12月4 日始假釋期滿，於
    假釋中並付保護管束。詎其於假釋期間又因犯恐嚇案件，經
    本院93年易字第526 號判決，判處有期徒刑10月確定；因犯
    搶奪案件，經本院93年度訴字第1133號判決，判處有期徒刑
    10月確定；另因犯竊盜案件，經本院93年度易字第710 號判
    決，判處有期徒刑1 年6 月確定。上開恐嚇、搶奪及竊盜等
    案宣示之刑，並經本院94年度聲字第478 號裁定，定應執行
    有期徒刑3 年。再因持有毒品違反毒品危害防制條例案件，
    經本院94年度壢簡字第43號判決，判處有期徒刑5 月確定，
    並與前開恐嚇、搶奪、竊盜等案，經本院94年度聲字第2797
    號裁定，定應執行有期徒刑3 年4 月確定。復因偽證案件，
    經本院94年訴字第2484號判決，判處有期徒刑5 月確定，與
    前開所定應執行之刑，經本院95年度聲字第1682號裁定，定
    應執行有期徒刑3 年8 月確定。嗣因前開假釋並遭撤銷而應
    執行殘刑有期徒刑11月25日，其所犯前開各罪經定應執行之
    刑3 年8 月及殘刑經接續執行，於96年7 月16日縮刑期滿執
    行完畢。
二、甲○○於96年12月12日凌晨2 時許，持其所有在客觀上足以
    對人之生命、身體、安全具危險性之塑膠材質、質地堅硬之
    玩具手槍乙支（不構成槍砲彈藥刀械管制條例列管之槍枝）
    外出。同日凌晨2 時30分許，行經桃園縣中壢市○○路207
    號前，見丙○○所有車號為V6─223 號營業小客車疏未上鎖
    ，認有機可乘，竟萌生為自己不法所有之意圖，開啟車門進
    入車內，竊取丙○○所有放置於車內之回數票9 張、眼鏡乙
    付及署立桃園醫院停車證乙張，嗣因行竊中發出聲響，遭丙
    ○○之子發覺，告知丙○○後，趨前阻止。甲○○見狀乃攜
    帶上開贓物逃跑，丙○○與其妻、子為取回贓物並逮捕甲○
    ○乃自後追躡，惟丙○○之妻因動作較慢，速度落後，僅餘
    丙○○及丙○○之子緊追在後，甲○○於即將遭二人捕獲之
    際，為求逃離現場，竟另行基於恐嚇之犯意，迅即轉身並手
    持上開槍枝將槍管對準丙○○等人，恫稱：「不要再追了」
    等語，致丙○○等人心生畏懼，而生危害於安全，惟並未達
    於不能抗拒或難以抗拒之程度，丙○○等人固因而暫緩追躡
    ，惟見甲○○仍轉身逃逸，丙○○因認該手槍有假，而不放
    棄仍自後追捕，適有巡邏員警行經附近，經丙○○大喊引起
    員警注意後，而於龍岡國中旁之停車場（起訴書誤植為龍岡
    國小，逕予更正）將甲○○逮捕，並查扣上開回數票9 張、
    眼鏡乙付及桃園醫院停車證乙張等贓物及用以為竊盜犯行、
    恐嚇犯行之玩具手槍及鑰匙各乙支。
二、案經桃園縣警察局中壢分局報請臺灣桃園地方法檢察署檢察
    官偵查起訴。
    理  由
一、本案事實認定所採證據方法之證據能力說明：
  (一)被告以外之人審判外陳述筆錄
    按被告以外之人於審判外之言詞或書面陳述，除法律有規定
    者外，不得作為證據。被告以外之人於審判外之陳述，雖不
    符前4 條（指刑事訴訟法第159 條之1 至第159 條之4）之
    規定，而經當事人於審判程序同意作為證據，法院審酌該言
    詞陳述或書面陳述作成時之情況，認為適當者，亦得為證據
    。刑事訴訟法第159 條第1 項、第159 條之5 第1 項，分別
    定有明文。查被告於審判程序中，對於被告以外之人於審判
    外之書面陳述筆錄，及其他文書證據，均不爭執證據能力，
    公訴檢察官對此等證據之證據能力亦不爭執，且被害人丙○
    ○於審判中已到庭交互詰問，並給予被告對質詰問之機會，
    足見審判外筆錄及文書具相當之可信性，依前述「同意性」
    之傳聞法則例外規定，被告以外之人於審判外之陳述均具證
    據能力。又查公訴檢察官提出之桃園縣政府警察局97年3 月
    5 日桃警鑑字第0970003759號鑑定書，同係專業鑑定人於審
    判外製作之鑑定書，依法亦屬被告以外之人審判外之陳述，
    惟被告及辯護人對於上述鑑定書之證據能力既不爭執，是該
    鑑定書因符上述同意性、相當性之要件，仍具證據能力。
  (二)被告審判外之自白筆錄
    按被告之自白，非出於強暴、脅迫、利誘、詐欺、疲勞訊問
    、違法羈押或其他不正之方法，且與事實相符者，得為證據
    。被告陳述其自白係出於不正之方法者，應先於其他事證而
    為調查。該自白如係經檢察官提出者，法院應命檢察官就自
    白之出於自由意志，指出證明之方法。刑事訴訟法第156 條
    第1 項、第3 項分別定有明文。查被告於準備程序、審判期
    日對於公訴檢察官所提出其警詢及偵查訊問筆錄之證據能力
    均不爭執，本院亦查無明顯事證足認檢察官及警察機關於製
    作該等筆錄時，有對被告施以法所禁止之不正方法等情事，
    是被告審判外之自白陳述筆錄係出於其任意性所製作，具證
    據能力。
二、犯罪事實之認定：
  (一)加重竊盜部分：
    訊據被告甲○○對於96年12月12日凌晨2時許，持其所有之
    塑膠材質、質地堅硬之玩具手槍乙把外出，迨同日凌晨2時
    30分許，行經桃園縣中壢市○○路207號前，見丙○○所有
    車號為V6─223號營業小客車未上鎖，開啟車門進入車內，
    竊取丙○○所有放置於車內之回數票9張、眼鏡乙付及桃園
    醫院停車證乙張之犯罪事實坦承不諱，核與證人丙○○於警
    詢、偵查及本院審理中證述被告開啟上開車門竊取車內物品
    發出聲響，而遭查覺之情節均相合致，此外，復有贓物認領
    保管單乙紙及攝有所起獲贓物、犯罪工具等情形之相片7 幀
    在卷可稽，是上述證據與被告之自白或不利於己之陳述，互
    核一致。此部分事證已臻明確，堪為認定，應予依法論科。
  (二)恐嚇危害安全部分：
    訊據被告固坦認因行竊遭被害人丙○○等發覺而追趕時，為
    求逃離現場，轉身持上開玩具槍對準丙○○等人，迅即又逃
    逸，隨後於龍岡國中旁之停車場為警與丙○○等人制伏之事
    實，惟否認有何恐嚇犯行，辯稱：當初僅有拿出手槍比畫，
    示意其等不要再追，目的是為了嚇阻被害人等追趕，防免自
    己被逮捕云云。惟查：證人即被害人丙○○及其家人一同追
    趕被告途中，即將逮捕被告時，被告驟然取出槍枝瞬間轉身
    定住對準其等，其等因而嚇呆不敢動，被告未搖晃槍枝，嗣
    即繼續向前逃跑，片刻後被害人等仍繼續追躡等情，業據證
    人丙○○於本院審理時證述綦詳，互核與警詢、偵查筆錄所
    載內容相符（參偵查卷第18頁至第20頁、第46頁至第47頁、
    本院97年6 月24日審判筆錄第3 頁至第9 頁）。雖證人證稱
    被告掏出槍枝與之短暫對峙為時僅數秒鐘等語，惟衡情一般
    人乍見槍枝，均會認為足可對其構成安全上之危害，以致被
    恐嚇之人之生命、身體、自由將陷於危險不安之境無疑，被
    告所為係屬恐嚇之舉，至為顯明（惟本件未達於不能抗拒或
    難以抗拒，詳後述）。而按刑法第305 條之恐嚇罪，其構成
    要件，於行為人之主觀意圖上，只要行為人對於惡害之內容
    具有認識即得謂有恐嚇之故意，至行為人對於惡害實際發生
    之可能性，有無實現惡害之意思及其最終之目的或動機何在
    ，均非所問，是以被告於該情境中，亟欲脫身，情緒高亢下
    ，持槍轉身對準證人等之行為表達，實已足認被告對證人等
    所為上開行為之表達內容具有一定之惡害認識，而可認被告
    係出於恐嚇之犯意為之，至被告辯稱向被害人比畫槍枝係為
    嚇阻其等追趕云云，僅係犯罪之動機，仍無解於恐嚇犯行之
    成立。
三、論罪科刑之法律適用：
  (一)核被告甲○○所為，係犯刑法第321 條第1 項第3 款之攜帶
    兇器竊盜罪、刑法第305 條之恐嚇危害安全罪。按刑法第32
    1 條第1 項第3 款攜帶兇器竊盜罪，係以行為人攜帶兇器竊
    盜為其加重條件，此所謂兇器，其種類並無限制，凡客觀上
    足對人之生命、身體、安全構成威脅，具有危險性之兇器均
    屬之，且祇須行竊時攜帶此種具有危險性之兇器為已足，並
    不以攜帶之初有行兇之意圖為必要，最高法院著有79年台上
    字第5253號判例可資參照。查扣案之玩具手槍乙支雖係塑膠
    材質等情，業經本院勘驗屬實，且有該手槍之相片在卷可參
    （參本院97年8 月6 日審判筆錄第3 頁），又其因板機功能
    損壞，依現狀無法進行試射，而認無殺傷力，此有桃園縣政
    府警察局97年3 月5 日桃警鑑字第0970003759號槍彈鑑定書
    附卷可稽，惟其質地堅硬，依上開判例意旨說明，該支玩具
    槍仍具有客觀危險性，自屬兇器無訛。被告以一恐嚇行為，
    同時侵害被害人丙○○及其子，共2 位被害人之法益，觸犯
    兩個恐嚇危害安全罪名，為想像競合犯，應依刑法第55 條
    之規定論以一恐嚇危安罪處斷。又被告上開所犯攜帶兇器竊
    盜、恐嚇危安犯行間，犯意各別，行為不同，侵害法益非屬
    同一，應予分論併罰。
  (二)公訴意旨雖認被告為上開竊盜犯行後，竟為脫免逮捕，並防
    護贓物，轉身手持上開槍枝將槍管對準丙○○等人為脅迫之
    方式，其等亦因此行為而止步，被告以足使人心生畏懼之行
    為，脅迫證人等勿靠近，致其等心生畏懼，以遂其脅迫目的
    ，而能趁隙逃離，因認被告涉犯刑法第329 條之準強盜行為
    等語。然按刑法第329 條之規定旨在以刑罰之手段，保障人
    民之身體自由、人身安全及財產權，免受他人非法之侵害，
    以實現憲法第8 條、第22條及第15條規定之意旨。立法者就
    竊盜或搶奪而當場施以強暴、脅迫者，僅列舉防護贓物、脫
    免逮捕或湮滅罪證三種經常導致強暴、脅迫行為之具體事由
    ，係選擇對身體自由與人身安全較為危險之情形，視為與強
    盜行為相同，而予以重罰。至於僅將上開情形之竊盜罪與搶
    奪罪擬制為強盜罪，乃因其他財產犯罪，其取財行為與強暴
    、脅迫行為間鮮有時空之緊密連接關係，故上開規定尚未逾
    越立法者合理之自由形成範圍，難謂係就相同事物為不合理
    之差別對待。經該規定擬制為強盜罪之強暴、脅迫構成要件
    行為，乃指達於使人難以抗拒之程度者而言，是與強盜罪同
    其法定刑，尚未違背罪刑相當原則，與憲法第23條比例原則
    之意旨並無不符（大法官釋字第630 號解釋文及理由書意旨
    參照）。從而，刑法第329 條準強盜罪所規定當場施以強暴
    、脅迫之行為，須達於使人難以抗拒之程度，始足當之，倘
    行為人僅屬當場虛張聲勢，或僅與被害人、第三人有短暫輕
    微肢體衝突之情形，因未達使人難以抗拒之程度，自不能以
    該條之罪名相繩。經查，證人丙○○於本院審理中結證稱：
    96年12月16日凌晨2 時30分許，被告竊取其停放在桃園縣中
    壢市○○路207 號前之自小客車內之財物，為其子發覺，其
    父子二人立即下樓追捕被告，其妻亦尾隨在後追趕。當時現
    場燈光明亮，追趕過程中，快抓住被告時，被告突掏出乙把
    槍，轉身定住對準其父子二人（其妻動作較慢未及追至），
    其等當場嚇呆不敢動，被告也未搖晃槍枝，大約對峙幾秒鐘
    ，被告並無任何制止或較為激烈性之動作，旋又背對其等繼
    續逃跑約20秒、10公尺之距離，其等見狀亦隨即往前追趕，
    適逢兩名警察開警車經過該地，即與警合力追捕被告，並於
    龍岡國中旁停車場之某部車內查獲躲藏之被告等語（參本院
    97年6 月24日審判筆錄第3 頁至第10頁）。依此證述以觀，
    被告為本件攜帶兇器竊盜犯行既遂後，固有持前揭玩具手槍
    朝向證人丙○○父子為上述恐嚇之行為，業經本院認定如前
    ，惟被告辯稱其有對被害人聲稱「不要再追」等語，就此證
    人丙○○亦不否認，證人雖證稱被告掏出槍枝與其等對峙之
    數秒鐘之間，被告應該有說話，但未聽清楚等語（參上開筆
    錄第5 頁），其等於此受到驚嚇之瞬間，必已生畏怖之心，
    此際亦難期證人清楚記憶被告當時所陳述之全部話語，是以
    被告持槍對其等聲稱：「不要再追」，應屬非虛，而堪採信
    。足認被告持槍轉身之動作縱使其等驟遭驚恐，然此情狀不
    單係為時短暫之片刻，且該數秒鐘之間被告並未有進一步制
    止或較為激烈性之動作，反而隨即轉身迅速逃逸，丙○○及
    其子等又奮勇向前繼續追趕，並未因此放棄追捕被告之決意
    ，足見被告持槍之舉，意在儘速逃離現場以求脫身，縱另有
    防護其已竊得之贓物，亦僅屬附帶之結果，而丙○○等人之
    身體、自由意志之安全縱使受到侵害，惟並未因此完全受到
    壓制，難認已達於難以抗拒或不能抗拒之情。按人之舉動係
    連續進行的，甚難以切割、定格之畫面論定連串始有意義之
    舉動，即令被害人等在見到被告舉槍之際，曾有短暫數秒間
    有難以抗拒之可能，惟此等心境稍縱即逝，自不應擷取連續
    動作中之「定格畫面」而論斷被告之行為及犯意，換言之，
    倘僅以被告持槍轉身對準證人之「定格瞬間動作」，即認定
    追趕之流動連續過程中對於證人等之侵害，已然達於不能抗
    拒或難以抗拒之程度，恐失之偏頗或狹隘，故仍應參酌當時
    客觀情勢綜合判斷。經查案發當日追趕被告且即將抓住被告
    者，至少有被害人父子二人，被害人等居於相對人數防制被
    告逃逸之優勢地位，其二人雖曾短暫受制，惟旋又回復追趕
    之勢，且嗣後被告又為員警與其等協力制伏等情以觀，則被
    告轉身持槍之反抗行為所造成之危害，即便至使被害人等之
    生命、身體及決意追趕被告之意思自由之安全受有危害，且
    短暫心生畏懼，惟參以被害人仍不放棄追躡被告乃至逮捕被
    告之舉，足令人懷疑被告所為尚未達到至使被害人等難以抗
    拒或不能抗拒之程度，難認被告所為已該當於大法官就刑法
    第329 條準強盜罪構成要件要素中之「難以抗拒」程度。再
    者，被告持槍嚇阻之意僅圖脫免逮捕，主觀上欠缺強盜罪應
    有之取財與方法之內在關聯，意即被告所實施之該強制手段
    並非追求類似於強盜罪之不法所有目的、非以保全持有為主
    要動機，而是出自於人類自我庇護的天性，為求避免自己遭
    逮且受刑事訴追所實施，亦難以該罪相繩。公訴意旨認被告
    所為係構成刑法第329 尚有誤會，是以起訴法條容有未洽，
    惟本件基本社會事實相同，爰依法變更起訴法條，且踐行刑
    事訴訟法第95條告知義務，及予之辯論之機會，不致對當事
    人造成突襲，併予敘明。
  (三)被告有事實欄所載之前科紀錄，有臺灣高等法院被告前案紀
    錄表乙份附卷可參，其前受有期徒刑之執行完畢，於5 年以
    內故意再犯本件有期徒刑以上之罪，均為累犯，應依刑法第
    47條第1 項規定，各加重其刑。爰審酌被告有上開之前科紀
    錄，智識程度並無明顯不足之情形，所竊物品價值雖微，然
    其因個人貪念而驟起盜心，動機可議，且有數次犯罪科刑之
    紀錄，竟再度違犯，尤見並未因前案執行而生悛悔之意，其
    趁他人停放路旁之自小客車車門未上鎖侵入其內後而為竊盜
    行為，其後竟又恐嚇被害人等所使用之方式、手段於財產及
    人身安全所生危害非輕，並其查獲後之供述情形與犯罪後態
    度等一切情狀，分別量處如主文所示之刑，並定應執行刑，
    以資儆懲。
  (四)扣案玩具手槍乙支，係被告所有供本件竊盜、恐嚇犯罪使用
    之物，扣案鑰匙乙支係供犯本件竊盜犯行所用之物，此經被
    告於偵、審中供陳在卷，雖被告辯稱該玩具手槍係其姪子所
    把玩之玩具，惟確係警於逮捕被告當時自其身上查扣且係經
    本件犯罪所用之物，又縱為其姪子把玩，亦無從證明為其姪
    子所有，應依刑法第38條第1 項第2 款之規定，於各主刑下
    ，併為沒收之諭知。
據上論斷，應依刑事訴訟法第299條第1項前段、第300條，刑法
第321 條第1 項第3 款、第305 條、第47條第1 項、第51條第5
款、第38條第1 項第2 款，刑法施行法第1 條之1 第1 項前段、
第2 項，判決如主文。
本案經檢察官王惟琪到庭執行職務。
中    華    民    國    97    年    10     月    7    日
                 刑事第六庭   審判長法  官  錢建榮
                                    法  官  黃翊哲
                                    法  官  呂美玲
以上正本證明與原本無異。
如不服本判決，應於判決送達後10日內向本院提出上訴狀（應附
繕本），其未敘述上訴理由者，應於上訴期間屆滿後20日內補提
理由書狀於本院，上訴於臺灣高等法院。
                                    書記官  李玉華
中    華    民    國    97    年    10    月    14    日
附錄本案論罪科刑法條：
中華民國刑法第305條
（恐嚇危害安全罪）
以加害生命、身體、自由、名譽、財產之事，恐嚇他人致生危害
於安全者，處 2 年以下有期徒刑、拘役或 3 百元以下罰金。
中華民國刑法第321條
（加重竊盜罪）
犯竊盜罪而有左列情形之一者，處六月以上、五年以下有期徒刑
：
一、於夜間侵入住宅或有人居住之建築物、船艦或隱匿其內而犯
之者。
二、毀越門扇、牆垣或其他安全設備而犯之者。
三、攜帶兇器而犯之者。
四、結夥三人以上而犯之者。
五、乘火災、水災或其他災害之際而犯之者。
六、在車站或埠頭而犯之者。
前項之未遂犯罰之。


司法院資訊處製作；財團法人民間司法改革基金會備份。
